臺灣嘉義地方法院刑事判決　　　　　　　　95年度訴字第40號
公　訴　人　臺灣嘉義地方法院檢察署檢察官
被　　　告　己○○
選任辯護人　蕭敦仁律師
被　　　告　庚○○
選任辯護人　蔡碧仲 律師
　　　　　　陳偉展律師
　　　　　　陳惠如律師
被　　　告　甲○○
選任辯護人　林彥百律師
　　　　　　丁志達律師
被　　　告　壬○○
選任辯護人　張智學律師
上列被告因傷害案件，經檢察官提起公訴（94年度偵字第2404號
、第5194號、第6611號）及移送併辦 (95年度偵字第823號)，本
院判決如下：
    主  文
己○○共同使人受重傷，處有期徒刑捌年。未扣案之手銬壹副
、菜刀壹把、西瓜刀貳把、黑色手槍壹枝均沒收。
庚○○幫助傷害人之身體，處有期徒刑伍月，如易科罰金，以銀
元參佰元即新台幣玖佰元折算壹日。未扣案之手銬壹副、菜刀壹
把、西瓜刀貳把、黑色手槍壹枝均沒收。
甲○○共同使人受重傷，處有期徒刑柒年。未扣案之手銬壹副、
菜刀壹把、西瓜刀貳把、黑色手槍壹枝均沒收。
壬○○共同使人受重傷，處有期徒刑陸年。未扣案之手銬壹副、
菜刀壹把、西瓜刀貳把、黑色手槍壹枝均沒收。
    事  實
一、緣己○○與庚○○原為夫妻關係，雙方於民國94年4月12日
    簽訂離婚協議書。而辛○○與庚○○則係嘉義市大同技術學
    院同班同學，經交往後進而發生性關係。己○○於94年4月
    初，知悉其前妻庚○○與辛○○交往後，極為憤怒，多次向
    庚○○表示欲教訓辛○○，庚○○獲悉後曾以便條紙警告辛○○。嗣己○○即基於共同重傷害之犯意，與其所經營「馬
    德里餐廳」服務之小弟即甲○○共謀積極展開報復之行為，
    甲○○並以其0000000000號行動電話分別於94年4月15日21
    時4分16秒、21時10分1秒、21時35分3秒及4月16日3時38 分
    47秒撥打電話給壬○○之0000000000號行動電話，約定於4
    月16日早上8時許於「馬德里餐廳」會合，並請壬○○著黑
    色長袖衣褲，翌日即4月16日早上8時許，甲○○、壬○○及
    綽號「細漢」及「阿修」之成年男子即於「馬德里餐廳」會
    合，並由壬○○負責駕駛車牌號碼8093-JB號自用小客車，
    甲○○則坐於駕駛座右邊，綽號「細漢」及「阿修」之成年
    男子則坐於後座，車內並擺放手銬1副、菜刀1把、西瓜刀2
    把、黑色手槍1枝作為犯案工具，準備對辛○○實施重傷害
    。壬○○隨即駕駛上開車輛尋找辛○○，惟並未尋獲。而己○○則分別於同年4月16日14時47分29秒及15時57分42秒以
    0000000000號行動電話撥打庚○○所有之0000000000號行動
    電話，詢問當時在大同技術學院之庚○○有關辛○○之動向
    。嗣當日庚○○於返回「馬德里餐廳」後，己○○即要求庚○○以其0000000000號行動電話分別於4月16日16時35分及
    20時20分53秒撥打辛○○使用之0000000000號行動電話，約
    辛○○於當日20時40分於嘉義市「忠於原味餐廳」見面，俟
    庚○○約出辛○○後，己○○即通知甲○○，壬○○因而駕
    駛車牌號碼8093 -JB號自用小客車載甲○○及綽號「細漢」
    及「阿修」之成年男子前往「忠於原味餐廳」，俟辛○○於
    當日20時30分出現時，即由甲○○等人下車持刀槍強押辛○○上車後以衛生紙及膠帶矇住辛○○之雙眼，隨即將車輛駛
    至嘉義縣水上鄉○○村○○道路某處，將辛○○推下車，施
    以暴力毆打，並以不詳兇器剁下辛○○右手手指4根及砍傷
    辛○○身體多處，且於斷指處灑下鹽巴，將其中2根手指帶
    離現場，使無法縫合。辛○○經送醫救治後，仍受有右第2
    、3、4、5指創傷性截肢，機能喪失無法回復、右上臂切割
    併三頭肌部分斷裂、雙下肢多處切割傷併右臀大肌部分斷裂
    等重傷害。
二、案經嘉義縣警察局水上分局報請台灣嘉義地方法院檢察署檢
    察官偵查起訴。
    理  由
一、程序部分：
(一)被告壬○○爭執：証人即被害人辛○○之指述、被告陳淑佩
    之自白為審判外之陳述，且未經具結，不具証據能力；被告
    壬○○94年5月17日、94年5月25日之自白及其自白書係遭員
    警脅迫及利誘之自白；秘密証人A、B、C之証詞、車輛相關
    位置圖、被告陳淑佩寫給辛○○之書信等均為審判外之陳述
    ，且未經具結，均不具証據能力。經查：
１、按我國刑事訴訟法，已酌採英美法系之傳聞法則，於第159
    條第1項明定被告以外之人，於審判外之言詞或書面陳述，
    除法律有規定者外，不得作為證據，用以保障被告之反對詰
    問權。而本法所規定傳聞法則之例外，其中就被告以外之人
    於偵查中向檢察官所為之陳述，因檢察官代表國家偵查犯罪
    時，原則上當能遵守法定程序，且被告以外之人如有具結能
    力，仍應依法具結，以擔保其係據實陳述，故於第159條之
    1第2項明定「除顯有不可信之情況者外」，得為證據；又被
    告以外之人於檢察事務官、司法警察官或司法警察調查中所
    為之陳述，基於實體發現真實之訴訟目的，依第159條之2規
    定，如與審判中之陳述不符時，經比較結果，其先前之陳述
    ，相對「具有較可信之特別情況」，且為證明犯罪事實存否
    所「必要」者，得為証據。而所謂「具有較可信之特別情況
    」，係指陳述是否出於供述者之真意、有無違法取供情事之
    信用性而言，故應就偵查或調查筆錄製作之原因、過程及其
    功能等加以觀察其信用性，據以判斷該傳聞證據是否有顯不
    可信或有特別可信之情況而例外具有證據能力，並非對其陳
    述內容之證明力如何加以論斷。查被害人辛○○於警詢之指
    述，係審判外之言詞，屬傳聞証據，應觀察者係有無刑事訴
    訟法第159條之2傳聞法則例外規定之適用。本案被害人辛○○係於94年4月16日遭砍傷，且有長庚紀念醫院嘉義分院診
    斷証明書可稽，故被害人辛○○於警詢中陳述被害之客觀狀
    況及被害可能之原因時，應具有可信之特別情況，且為証明
    犯罪所必要，如其陳述與審判中不符時，應認為具有証據能
    力。至於被害人辛○○於偵查中之証述未具結部分，按證人
    、鑑定人依法應具結而未具結者，其證言或鑑定意見，不得
    作為證據，為刑事訴訟法第158條之3所明定，故此部分並無
    証據能力。
２、被告壬○○爭執被告陳淑佩之自白，為審判外之陳述，且未
    經具結，不具証據能力云云。惟查被告之自白應適用刑事訴
    訟法第156條規定之法理，與適用証人之法理不同，此部分
    之爭執顯有誤解。至於被告陳淑佩於警詢中涉及其他被告之
    陳述而具有証人身分之陳述部分。按被告以外之人於審判外
    之陳述，原則上不得作為證據，其主要理由為直接審理原則
    之要求及被告反對詰問權之保障。然為實現刑事訴訟發現真
    實之目的，於證人無法於審判中到庭證述之情形，法院已窮
    其能事而未能取得該證人審判中之陳述，法律乃退而求其次
    ，於該陳述具備可信之特別情況且為證明犯罪事實之存否所
    必要，例外規定其得為證據。刑事訴訟法第159條之3各款例
    外得為證據之情事，立法目的即在於此。證人到庭後如無正
    當理由拒絕證言，法院依刑事訴訟法第193條第1項裁定罰鍰
    後，如其仍拒絕證言，法院仍無從強制其證言；如有正當理
    由拒絕證言，法院更不得強迫其證言，兩者就法院已窮其能
    事而未能取得證人於審判中之陳述而言，性質上並無不同。
    刑事訴訟法第159條之3第4款雖僅規定到庭後「無正當理由
    」拒絕陳述之情形，然就得否作為證據而言，到庭後拒絕證
    言之有無正當理由並無區別之理論依據或實際必要，故以上
    開第159條之3第4款僅明定到庭後「無正當理由」拒絕陳述
    ，從而反面解釋排除「有正當理由」拒絕陳述，尚非妥適。
    另從92年2月6日增訂本條之立法理由並未論及第4款何以僅
    限於無正當理由之拒絕陳述。而本條係參酌日本刑事訴訟法
    第1項第3款而為增訂，日本刑事訴訟法此款規定「由於供述
    人死亡、精神或身體的障礙、或所在不明或現在國外而不能
    在審判準備或審判期日供述者」，依其實務見解，此款所列
    情形係例示性規定而非限制性規定，故被告以外之人拒絕證
    言或沈默均有該款之適用，並未區分拒絕證言有無正當理由
    。此外，美國聯邦證據法第804條（Ａ）項第（１）款、第
    （２）款更將有正當理由拒絕證言與無正當理由拒絕證言並
    列為傳聞之例外。綜上觀之，本法第159條之3第4款對有正
    當理由拒絕證言之情形尚非有意排除。故本案證人即被告陳
    淑佩僅於審判中拒絕證言，並未為相反或不符之陳述，其先
    前於警訊中之陳述如合於第159條之3所規定具有可信之特別
    情況且為證明犯罪事實之存否所必要時，自應類推適用該條
    第4款之規定，認得作為證據，而具有証據能力。查被告即
    証人陳淑佩所陳述之事項確為証明被告己○○犯罪所必要，
    且其警詢之陳述與通聯紀錄及扣案之書信等，外觀上均具有
    相當之關連性，其關鍵之陳述又在有律師陪同下為之，當然
    具有可信之特別情況，故被告陳淑佩於本院拒絕作証，依前
    揭說明，其警詢中之陳述應具有証據能力。至於其於偵查中
    之証詞並未具結，此有偵查筆錄可資參照，按證人、鑑定人
    依法應具結而未具結者，其證言或鑑定意見，不得作為證據
    ，為刑事訴訟法第158條之3所明定，故此部分並無証據能力
    。
３、被告壬○○另爭執其於94年5月17日、94年5月25日之自白及
    其自白書係遭員警脅迫及利誘之自白云云。惟查被告94年5
    月17日、94年5月25日警詢筆錄之自白當時係以秘密証人之
    方式為之，此有該等筆錄可稽 (嘉水警偵字第0940083946號
    卷第40至50頁)，故從外觀形式觀察，被告既希望以秘密証
    人之方式呈現其証言，當係配合警方之偵辦作為，或希望透
    過証人保護法之規定受到保護，或期望得到減輕其刑之待遇
    等情，故証人於此種情形下，尚難認為受到脅迫。而員警告
    知証人可能受到証人保護法之保護等係基於法律之規定，亦
    難認為有利誘之情形。另觀諸警詢筆錄，被告壬○○亦曾表
    示警方並未脅迫利誘或不法行為訊問，被告並於被訊問人欄
    按指印等情，亦有筆錄可資參照 (嘉水警偵字第0940083946
    號卷第45頁)。而証人即被告壬○○軍中之輔導長乙○○於
    本院審理中到庭証稱，其全程陪被告壬○○應訊，警員並未
    對其有肢體上之暴力行為，僅提及如當污點証人可以從寬處
    理，而過程中筆錄均係被告壬○○自己之陳述，沒有人逼迫
    其陳述等情 (本院卷二第123至134頁)，足見被告壬○○之
    自白並未受到脅迫利誘之情事。至於自白書之內容與壬○○
    警詢筆錄之內容大致相同，從前揭訊問之過程及外觀形式觀
    察，亦未受有脅迫利誘之情事。而前揭被告壬○○之警詢筆
    錄除具有自白之性質外，其陳述之內容涉及本案其他被告即
    甲○○之犯罪事實，此部分即具有証人之性質，而被告即証
    人壬○○於本院審理時已到庭作証，其証言與警詢中之內容
    不符，而其警詢之証詞為証明犯罪事實所必要，且如前所述
    ，其陳述並未受到外力之干擾，具有可信之特別情況，而其
    於本院之陳述多所迴避，本院認為其警詢筆錄符合刑事訴訟
    法第159條之2規定，具有証據能力。
４、被告壬○○另爭執秘密証人A、B、C之証詞、車輛相關位置
    圖為審判外之陳述。按新修正之刑事訴訟法納入傳聞法則，
    立法意旨在於對被告實質正當程序之保障，確保被告對證人
    之反對詰問權，以及落實法官直接審理原則；而證人保護法
    並未排除被告對證人之反對詰問權，此從該法第2條及第11
    條第4項規定加以觀察自明，且證人保護法並無有關証據能
    力之特別規定，自仍應受刑事訴訟傳聞法則規定之規範。本
    案秘密証人A、B、C3人僅係以秘密証人之名義製作筆錄，並
    未適用証人保護法之規定，理由如後述，故秘密証人A、B、
    C於警詢之指述，係審判外之言詞，屬傳聞証據，如有刑事
    訴訟法第159條之2傳聞法則例外規定之適用，當仍具有証據
    能力，而經查本案該秘密証人A即証人壬○○，其警詢已如
    前述，具有証據能力。至於秘密証人B、C業已至本院作証，
    且本院並未以其警詢中之筆錄為判決之基礎，附此敘明。另
    車輛相關位置圖亦係被告壬○○於警詢自白後之陳述，如前
    所述仍具有証據能力。而被告陳淑佩寫給辛○○之書信，雖
    屬傳聞証據，惟該等書信均係於陳淑佩與被害人辛○○交往
    中傳遞訊息之用，並非臨訟所杜撰，且觀諸書信內容，與已
    發生事實前後之間具有合乎經驗性及因果關係之邏輯性，符
    合刑事訴訟法第159條之4第3項「其他於可信之特別情況下
    所製作文書」之要件，符合傳聞証據之例外，而具有証據能
    力。
(二)被告甲○○除爭執前揭事項無証據能力外，並爭執証人壬○○於94年5月17日偵訊筆錄 (本院卷三第33至41頁)於審判期
    日突經檢察官提出，而使辯護人及被告無從防禦，調查証據
    程序有違，另行駛路線圖、通聯紀錄、診斷証明書、軍事檢
    察官之偵查卷及筆錄、証人李麗華、鄧明輝、詹淙茗之証詞
    並無証據能力。而被告己○○除前揭爭執外，亦爭執行駛路
    線圖無証據能力。經查，証人壬○○於94年5月17日偵訊筆
    錄，於審判期日提出時，由於被告甲○○等人之辯護人均主
    張事先並未知悉有該份筆錄無從防禦而提出異議，本院因而
    休庭 (本院卷三第8頁)，令所有被告及辯護人等閱卷並思考
    防禦之機會，因而程序上業已賦與被告防禦權，且已踐行提
    示及告以要旨之調查証據程序，程序上並無不法。另行駛路
    線圖與前述車輛相關位置圖均係被告壬○○於警詢自白後之
    陳述，如前所述仍具有証據能力。而通聯紀錄及診斷証明書
    係從事業務之人於業務上或通常業務過程所須製作之紀錄文
    書。而該等文書之作成機關與本案被告及被害人等均無關係
    。而通聯紀錄資料之內容，從外觀上觀察復與被告等人自白
    之內容吻合；另診斷証明書與客觀發生之事實即被害人辛○○手指被砍傷之客觀事實吻合，此有其他証據例如被害人辛○○之証詞及相片等件可資參照，並不具有不可信之情況，
    符合刑事訴訟法第159條之4第2款之傳聞例外規定，而具有
    証據能力。至於軍事檢察官之偵查卷及筆錄及証人李麗華、
    鄧明輝、詹淙茗之証詞，雖經審酌惟並未採為本判決之重要
    基礎，有關証據能力部分爰不待深論。
(三)被告庚○○則辯稱其於警偵中之自白非出於自由意志，係警
    員引導其陳述，其自白無証據能力云云。惟查，被告庚○○
    於警訊中已聘請律師，嗣於訊問過程，因律師另有開庭因而
    先行離去等情，此有警詢筆錄可資參照 (嘉水警偵字第
    0940083946號卷第28頁)。而觀乎被告庚○○於有律師在場
    時即已陳述其與被害人辛○○有交往，被告己○○知悉後極
    為生氣及被告己○○叫其打電話約被害人至「忠於原味餐廳
    」見面等關鍵情節 (嘉水警偵字第0940083946號卷第25至27
    頁)，足見該等情節係出於被告庚○○之自由陳述，其雖於
    本院辯稱有律師在場時也是照警員教導之情節陳述 (本院卷
    二第66頁)，惟此等陳述顯係迴護被告己○○之詞，被告於
    有律師在場之情形下訊問，其基本人權業已受到相當保障，
    從外觀及客觀情節判斷，被告庚○○之陳述當係出於自由意
    志，自堪認定。另經本院傳訊承辦員警丙○○、癸○○及子
    ○○等人到庭行交互詰問，其等亦証稱偵辦方向係從留於案
    發現場之書信等客觀情狀逐步推演而詢問，並未教導或引導
    被告庚○○陳述，且被告業已聘請律師到場，係因律師有事
    先行離開等情，亦有本院之審理筆錄可資參照 (本院卷二第
    66至77頁)。足見被告辯稱於警詢中之自白非出於自由意志
    云云純係事後杜撰之卸責之詞，委無可採。至於在偵查中之
    自白，被告雖未聘請律師到場，惟並無証據足以認為檢察官
    有引導被告陳述之情形，被告庚○○空言指摘，不足採信。
二、認定犯罪事實所憑之証據及理由；
    訊據被告己○○、庚○○、甲○○及壬○○4人均矢口否認
    有何重傷害犯行。己○○辯稱：案發前並不知悉辛○○與庚○○有交往之情形，故案發前並未叫陳淑佩打電話約被害人
    辛○○見面，亦無教唆被告甲○○、壬○○等人為重傷害之
    犯行；被告陳淑佩辯稱：被告己○○並未叫其打電話約被害
    人辛○○見面；被告甲○○辯稱：並未參與本案犯行，何況
    被害人之傷勢並不構成重傷害；壬○○則辯稱：其並非被告
    己○○之小弟，己○○並未教唆其與甲○○等人重傷害被害
    人，其亦未下車持凶器強押被害人上車及來回繞路，其僅負
    責開車，對於重傷害犯行並不知情，又被害人所受之傷害並
    非重傷害等情。經查：
(一)被害人辛○○受有右手第2、3、4、5指創傷性截肢術後右上
    臂切割傷併三頭肌部分斷裂，雙下肢多處切割傷併右臂大肌
    部分斷裂等傷害，此有長庚紀念醫院嘉義分院診斷証明書附
    卷可稽。而被害人亦証稱右手4根手指遭砍斷，僅大姆指未
    被傷害，被砍斷之無名指及小指被帶走，中指及及食指被砍
    斷後接上，但食指仍少一節，而中指無法彎曲、食指前方關
    節無法彎曲等情，亦有被害人辛○○之警詢及本院証述可資
    參照 (嘉水警偵字第0940083946號卷第3頁、本院卷二第13
    頁)，足見被害人辛○○右手4根手指遭砍斷，經醫療後尚有
    3根手指即食指、無名指及小指已砍斷無法復還，且中指無
    法彎曲等情應堪認定。按刑法第10條第4項第4款所稱毀敗一
    肢以上之機能，係指肢體因傷害之結果完全喪失其效用者而
    言。查被害人食指、無名指及小指既已遭砍斷無法復還，原
    右手之功能已完全喪失效用，雖仍有大姆指及砍斷接上後之
    中指，惟其功能業已無法因醫學上之治療而恢復原有之機能
    ，此項事實業已符合毀敗一肢以上機能之重傷害要件，應堪
    認定。被告壬○○等雖聲請送鑑定以判斷是否符合重傷之要
    件，惟本院據前揭客觀存在之事實認為構成重傷害之事實已
    臻明確尚無送鑑定之必要，併予敘明。
(二)次查，被告庚○○以其0000000000號行動電話分別於94年4
    月16日16時35分及20時20分53秒撥打辛○○使用之00000000
    00號行動電話，約辛○○於當日20時40分於嘉義市「忠於原
    味餐廳」見面，嗣被害人辛○○果於當日20時30至前開餐廳
    等情，業據被告庚○○供承在卷 (本院卷一第130頁、卷三
    第134頁)，且經証人辛○○証明屬實 (本院卷二第11頁)，
    復有通聯紀錄附卷可稽 (嘉水警偵字第0940083946號卷第
    114頁)。被害人辛○○於到達前開餐廳後，被告壬○○駕駛
    車牌號碼8093-JB搭載甲○○坐於駕駛座旁，另綽號「細漢
    」及「阿修」之成年男子坐於後座，共同前往「忠於原味餐
    廳」，隨即由甲○○等人下車持刀槍強押辛○○上車後以衛
    生紙及膠帶矇住辛○○之雙眼，並將車輛駛至嘉義縣水上鄉
    ○○村○○道路某處，將辛○○推下車，施以暴力毆打，並
    以不詳兇器剁下辛○○右手手指4根及砍傷辛○○身體多處
    ，且於斷指處灑下鹽巴，將其中2根手指帶離現場，使無法
    縫合等情，業據被告壬○○於警偵訊中供承在卷，且有自白
    書可參 (嘉水警偵字第0940083946號卷第40至50頁、第70
    頁、94年度偵字第6611號卷第26至27頁、31至33頁)。嗣並
    以証人之身分於偵查中具結証明被告甲○○有前開犯行等情
    屬實，此有偵查中94年度偵字第2404號案件訊問筆錄可稽 (
    本院卷三第33頁)，而被告甲○○與被告壬○○間曾分別於
    94年4月15日21時4分16秒、21時10分1秒、21時35分3秒及4
    月16日3時38分46秒有密集聯絡等情，亦有通聯紀錄附卷可
    稽 (嘉水警偵字第0940083946號卷第122頁)，此項客觀事實
    對照壬○○前開供述及証詞，亦足以証明壬○○之自白及証
    詞應堪採信。而被告壬○○供承之前開情節復有犯案現場照
    片14幀可資參照 (嘉水警偵字第0940083946號卷第74至80
    頁)，益見其供述與客觀事實吻合。另被害人即証人辛○○
    於本院亦証稱於94年4月16日經被告陳淑佩以行動電話邀約
    於當日20時40分至「忠於原味餐廳」見面，其於20時30分前
    往該餐廳後，即遭人持刀槍強押上車後以衛生紙及膠帶矇住
    雙眼，嗣並以不詳兇器剁下右手手指4根，現中指無法彎曲
    、食指前方關節無法彎曲、無名指及小指斷掉等情 (本院卷
    二第9至20頁)。此等情節與陳淑佩之供述及壬○○之供述及
    証述完全吻合。足見壬○○指述被告甲○○共同犯案乙節應
    堪採信。被告壬○○及甲○○前開犯罪情節應堪認定。
(三)被告陳淑佩於警偵訊自白供稱其前夫己○○於案發前1至2個
    星期知悉其與被害人辛○○發生關係，己○○發現後反應激
    烈，開始追查其與辛○○之交往情形，並曾表示如果馬上找
    到辛○○，簡單修理住院幾天，但如果不出面則會對辛○○
    相當不利等語。嗣於案發當日即94年4月16日在「馬德里餐
    廳」工作時，己○○逼其打電話約被害人辛○○，其即於當
    日以其000000 0000號行動電話分別於16時35分及20時20分
    53秒撥打辛○○使用之0000000000號行動電話，約辛○○於
    當日20時40分於嘉義市「忠於原味餐廳」見面，當時其知道
    可能有危險，但以為會給辛○○小小教訓，不知會變成如此
    嚴重等情，有警偵訊筆錄及本院之自白可資參照 (嘉水警偵
    字第09400839 46號卷第17至32頁、嘉水警三字第094008164
    6號卷第1至8頁、94年度偵字第2404號卷一7至9頁、12至15
    頁、66至72頁、82至85頁、124至125頁、174至175 頁、184
    至185頁、本院94年度聲羈字第66號第14至19頁、本院卷一
    第130頁)。而前開陳淑佩之供述，核與電話通聯紀錄吻合(
    嘉水警偵字第0940083946號卷第114頁)。足見其自白具有可
    信性。故被告陳淑佩邀約被害人辛○○至「忠於原味餐廳」
    而予被告壬○○及甲○○便利實施傷害犯行之幫助行為，應
    堪認定。又被告陳淑佩雖迫於己○○之壓力而幫助打電話約
    被害人出面，而其是否打電話約被害人仍有相當意志，並非
    完全無可抗拒，故其出於幫助之故意應堪認定。至於被告陳
    淑佩究竟係基於幫助重傷害犯行或僅係幫助普通傷害犯行？
    查被告陳淑佩供稱曾寫便條紙警告被害人辛○○，而便條紙
    內之老闆即指其前夫己○○，此有被告陳淑佩之警偵訊筆錄
    可憑 (嘉水警偵字第0940083946號卷第17至20頁、嘉水警三
    字第094008 1646號卷第1至4頁)，並於本院準備程序中自白
    在卷 (本院卷一第130頁)，且有便條紙可資參照 (嘉水警偵
    字第09400839 46號卷第65至66頁)。另証人丁○○於本院証
    稱陳淑佩曾請其打電話予被害人辛○○，警告被害人辛○○
    小心。而從前揭便條紙之內容觀察，被告陳淑佩擔心被害人
    辛○○受害，極力欲切斷情感，以保護辛○○免於被害之情
    感溢於文字之間，亦足見被告陳淑佩本不欲辛○○受害。另
    從辛○○寫給被告陳淑佩便條紙之內容觀察 (嘉水警偵字第
    0940083946號卷第64頁)，亦足以証明2人情感深厚。另從陳
    淑佩於案發後寫給辛○○之信觀察，被告陳淑佩懊悔事情變
    得如此嚴重，此有該書信附卷可稽 (94年度偵字第2404號卷
    一第135頁)。從此等客觀情狀判斷，被告陳淑佩與被害人辛○○相愛至深，且被告陳淑佩事先曾寫警告便條紙及託丁○○警告被害人小心，從經驗法則判斷，被告陳淑佩斷無可能
    於事先與壬○○及甲○○等人共謀或幫助重傷害被害人，而
    被告陳淑佩案發後寫給被害人之書信中對於被害人重傷害之
    結果極為懊悔，書信中並表示以為事情沒有如此嚴重等情觀
    察，被告陳淑佩對於重傷害之結果並無預見，尚難令其對於
    重傷害之結果負責，惟其自承約被害人辛○○至「忠於原味
    餐廳」可能有危險，足見其主觀上對於被害人遭傷害之結果
    有不確定之故意，故被告陳淑佩幫助普通傷害之犯行應堪認
    定。
(四)查被告陳淑佩供稱曾與被害人辛○○發生性關係，已如前述
    。且有前開被告陳淑佩寫給被害人之警告便條紙、被害人辛○○寫給陳淑佩便條紙及被告陳淑佩於案發後寫給辛○○之
    信可資參照。從此等客觀証據觀察，被告陳淑佩與辛○○確
    係交往中之男女朋友，且業已發生性關係等情，應堪認定。
    而被告陳淑佩與被告己○○原是夫妻關係，於94年4月12日
    簽訂離婚協議書，此有該協議書附於偵查卷可稽 (94年度偵
    字第2404號卷一第214至215頁)。而據証人即被告陳淑佩於
    警訊中供稱其前夫己○○於案發前1至2個星期知悉其與被害
    人辛○○發生關係，己○○發現後反應激烈，而被告陳淑佩
    乃於案發前約1星期即4月9日將警告便條紙交給被害人辛○○等情，有証人即被告陳淑佩之警訊筆錄可資參照 (嘉水警
    偵字第0940083946號卷第17至20頁、嘉水警三字第09400816
    46號卷第1至4頁)。被害人辛○○於本院審理時亦証明確有
    接到該張警告便條紙 (本院卷二第9頁、第13頁)。復有被告
    陳淑佩寫給被害人辛○○之警告便條紙附卷可參，更足以佐
    証被告陳淑佩所言屬實。而被告陳淑佩更曾託其同學丁○○
    警告被害人辛○○要小心，被告陳淑佩並告知丁○○其前夫
    即被告己○○似已知道其與被害人辛○○之關係，被告己○○可能會對被害人不利，因而託丁○○轉告被害人小心，亦
    有証人丁○○於本院審理時之証述可參 (本院卷二第21至25
    頁)。且証人戊○○亦証稱曾聽被告陳淑佩提及被告己○○
    要被害人出面解決，愈早解決愈好等語 (本院卷二第28頁)
    。從而被告己○○與被告陳淑佩於婚姻關係尚存續中，被告
    陳淑佩竟與被害人辛○○發生婚外情，導至被告己○○反應
    激烈，因而被告己○○存有對於被害人辛○○重傷害之強烈
    動機應堪認定。次查被告己○○於案發當日即4月16日分別
    於14時47分29秒及15時57分42秒打電話予被告陳淑佩，詢問
    被害人辛○○是否曾至學校，此業據証人丁○○証明屬實 (
    本院卷二第26頁)。且有通聯紀錄可資參照 (嘉水警偵字第
    0940083946號卷第114頁)，自堪信為真實。至於証人丁○○
    與戊○○係以其聽聞之事項為待証事實，且經2人至本院作
    証行交互詰問，其証詞當有証據能力，併予敘明。嗣於同日
    即94年4月16日被告陳淑佩在「馬德里餐廳」工作時，己○○逼其打電話約被害人辛○○，陳淑佩即於當日以其000000
    0000號行動電話分別於16時35分及20時20分53秒撥打辛○○
    使用之0000000 000號行動電話，約辛○○於當日20 時40分
    於嘉義市「忠於原味餐廳」見面，此亦有証人即被告陳淑佩
    於警訊中之証述可稽 (嘉水警偵字第0940083946號卷第21至
    27頁、嘉水警三字第0940081646號卷第5至8頁)。嗣被告陳
    淑佩約出被害人辛○○之後，即由被告己○○透過不詳之電
    話，聯絡早已準備對被害人重傷害之被告甲○○及壬○○等
    人，立即趕至前揭餐廳，此有被告壬○○警訊之証述可參 (
    嘉水警偵字第0940083946號卷第44頁)。嗣如前所述隨即由
    被告壬○○駕駛車牌號碼8093 -JB搭載甲○○及綽號「細漢
    」及「阿修」之成年男子前往「忠於原味餐廳」，即由甲○○等人下車持刀槍強押辛○○上車後以衛生紙及膠帶矇住辛○○之雙眼，隨即將車輛駛至嘉義縣水上鄉○○村○○道路
    某處，將辛○○推下車，施以暴力毆打，並以不詳兇器剁下
    辛○○右手手指4根及砍傷辛○○身體多處，且於斷指處灑
    下鹽巴，將其中2根手指帶離現場，使無法縫合等情。從前
    揭客觀情狀判斷，被告己○○於重傷害之過程中居於幕後策
    劃之角色，其事先指示被告甲○○負責現場對於被害人重傷
    害之執行，並由被告甲○○邀約被告壬○○等人於4月16 日
    待命聽候指示，嗣被告己○○於逼迫被告陳淑佩約出被害人
    辛○○後，即以電話指示甲○○對於被害人辛○○為重傷害
    之行為，故被告己○○之共同重傷害行為應堪認定。至於被
    告己○○究竟係以何電話通知被告甲○○，依通聯紀錄雖無
    法勾稽出與被告己○○及甲○○相關之號碼，惟衡諸經驗法
    則，被害人將至「忠於原味餐廳」之訊息係由被告己○○所
    掌握，而如前所述被告己○○對於被害人辛○○具有強烈之
    重傷害動機，因而甲○○所接獲被害人辛○○將出現於前開
    餐廳之訊息，應係由己○○所提供無疑。
(五)至於被告壬○○雖辯稱其非被告己○○之小弟，惟查被告於
    警偵訊時業已坦承其與甲○○均為被告己○○之小弟 (嘉水
    警偵字第0940083946號卷第41及42頁、本院卷三第34頁)，
    其於本院空言否認無非係為己○○卸責，此等辯詞委無可採
    ；被告壬○○另於本院辯稱其僅負責開車，對於重傷害犯行
    並不知情云云。惟查，壬○○於偵查中自白其於案發當日即
    94年4月16日早上到「馬德里餐廳」時即已發現車上駕駛座
    後座底下有銀色手銬1副、菜刀1把、西瓜刀2把及黑色手槍1
    支 (本院卷三第35頁)。其次如前所述，被告壬○○與甲○○等4人至「忠於原味餐廳」以刀械將被害人辛○○強押上
    車，對於此等情節，身為車輛駕駛之被告壬○○豈能辯稱不
    知？所辯無非卸責之詞，不足採信。又被告壬○○與被告甲○○4人強押被害人上車後，即以衛生紙及膠帶矇住辛○○
    之雙眼，隨即將車輛駛至嘉義縣水上鄉○○村○○道路某處
    ，將辛○○推下車毆打及砍傷，砍傷完畢後甲○○隨即上車
    表示被害人之手指已被剁掉，被告等人立即回宿舍換掉作案
    用之黑色衣褲，並將作案用衣褲、手銬、菜刀及西瓜刀等物
    丟棄等情，業據被告壬○○供承在卷 (本院卷三第35、36
    頁)。從而被告壬○○全程參與，從尋找被害人、強押被害
    人上車、砍傷被害人及事後之丟棄作案物品等均全程參與，
    其不僅有犯意聯絡，且有行為分擔，所辯其僅單純開車，完
    全不知作案，於警詢中所稱之「阿寶」非被告甲○○、甚或
    以為要進香等情，不僅違背客觀証據，且違背經驗法則，所
    辯純然不足採信。
(六)被告甲○○辯稱被害人辛○○之指訴不實，被害人指訴強押
    被害人上車之歹徒人數前後不一致，時而稱2名歹徒，時而
    稱3名歹徒，時而稱4名歹徒；又對於何人持槍、何人強押其
    上車，亦指述不一，時而稱係被告甲○○持槍，時所稱係案
    外人楊登凱，時而稱係被告壬○○強押其上車；又被害人指
    認歹徒之過程及指認歹徒之特徵亦經常反覆，且其指認係受
    警察人員之誘導等情，並提出94年11月8日被害人母親與警
    察癸○○之對話錄音帶譯文、被告陳淑佩、被告壬○○之父
    寄給檢察官之信函為証。經查，本案被害人辛○○對於歹徒
    人數之陳述、何人持槍、何人強押其上車、歹徒究竟為何人
    等情確係供述不一，此有被害人辛○○之警偵訊筆錄及指認
    紀錄附卷可參。此等指述不一之狀態，或許是被害人於被害
    過程中緊張、懼怕，且被害人與被告等素未謀面，於被害過
    程中如何能強求被害人能清楚指認犯案之人，又被害人遭被
    告等人以衛生紙及膠帶矇住其雙眼，更增加其指認之困難度
    ，從而出現被害人對於須清楚指認之情節出現前後不一致之
    情節，然而此等指述不一之情節不當然足以作為有利於被告
    等人之依據，蓋被害人對於主要情節即於案發當日20時30分
    至「忠於原味餐廳」，隨即遭歹徒持刀槍強押上車，嗣遭砍
    傷手指等情節，與被告陳淑佩之邀約及被告壬○○之自白及
    証述完全吻合，尚難僅憑被害人於驚慌下片段之記憶及不完
    全之指述進而為有利於被告的之認定。另辯稱甲○○持有之
    行動電話0000000000號與被告己○○持有0000000000號行動
    電話之通聯紀錄於案發當日即94年4月16日19時至20時之間
    ，並未有任何通話紀錄，足見被告壬○○指証被告甲○○接
    獲1通電話後即前往「忠於原味餐廳」之情節尚屬虛偽云云
    。經查，甲○○持有之行動電話0000000000號於前開時段確
    實並無與己○○持有0000000000號行動電話通話之紀錄，此
    有通聯紀錄可資參照 (嘉水警偵字第0940083946號卷第137
    頁)。故如純從前揭通聯紀錄觀察，被告己○○與被告甲○○應無於4月16日20時前之時點通話。又被告甲○○辯稱：
    被告即証人壬○○証稱案發當日其與甲○○等人於「馬德里
    餐廳」會合後經由嘉義市○○路至南興國中，嗣至嘉義縣新
    港鄉溪北村137號被害人之住處附近，當日下午3時許又回到
    嘉義市區，之後又至嘉義市大同技術學院，後回到「馬德里
    餐廳」，停留至晚上7時許再至「忠於原味餐廳」附近繞云
    云，惟對照甲○○0000000000號行動電話該時段發話之16通
    電話，其基地台之位置均在於嘉義市○○路779號10樓之4，
    亦即係甲○○宿舍附近之基地台，顯見被告甲○○並未犯案
    ，而証人壬○○之指述尚有不實。經查，甲○○0000000000
    號之行動電話於案發當日即4月16日8時34分許至當日之22時
    37 分許受話及發話之通聯紀錄確係位於嘉義市○○路779號
    10樓之4，此有通聯紀錄可資參照 (嘉水警偵字第09400839
    46號卷第136、137頁)。如純從通聯紀錄觀察，該號行動電
    話之通話位置應不至於移動太大。而被告甲○○於案發當日
    之位置應位於嘉義市○○路779號10樓之4基地台附近。然而
    此項推論之前提係被告己○○及被告甲○○於案發當日均持
    有自己之前揭門號之行動電話，且並未使用其他門號之行動
    電話，則前揭推定始能認為真實，如果被告己○○及被告甲○○使用他人之行動電話門號或將其門號之行動電話予他人
    使用，則難以從通聯紀錄之判讀而得出客觀事實。以此對照
    被告甲○○之供述，其供稱4月15日上班至零晨4點半左右，
    之後與朋友至友愛路喝酒，喝到7、8時左右等情 (本院卷一
    第138、139頁)。然而對照通聯紀錄，該時段甲○○之前揭
    通話基地台仍係在嘉義市○○路779號10樓之4基地台附近 (
    嘉水警偵字第0940083946號卷第133頁)，並不吻合。甲○○
    又稱4月15日睡到晚上8時30分後到「馬德里餐廳」，而對照
    通聯紀錄，當日該號碼之行動電話自12時35分起即已有通話
    紀錄，直至當日21時30分許之基地台位置亦係嘉義市○○路
    779號10樓之4(嘉水警偵字第0940083946號卷第133、134頁)
    ，與被告甲○○之陳述仍不吻合。被告甲○○又稱4月16日
    晚上8、9時至「馬德里餐廳」上班，惟對照該時段通聯之資
    料，4月16日晚上8時許至隔日凌晨2時許之通聯紀錄仍顯示
    被告之基地台位置在嘉義市○○路779號10樓之4(嘉水警偵
    字第0940083946號卷第137、138頁)，與被告甲○○之陳述
    仍不吻合。故通聯紀錄是否足以作為被告甲○○實際所在之
    位置仍非無疑，蓋行動電話與持有者係可以分離而存在，尚
    難僅憑行動電話基地台之位置遽而論斷被告甲○○於4月16
    日整天均在宿舍，進而推翻証人壬○○之指述，或認為被告
    己○○與甲○○並未聯絡，被告甲○○所辯仍非可採。
(七)另卷內相關証據如自小客車車輛照片、行駛路線圖、休假表
    、指認犯罪嫌疑人紀錄表、汽車買賣合約、基地台位置圖、
    証人李麗華、詹淙茗、鄧明輝之証詞、壬○○之休假資料等
    資料業經本院審酌，惟與判決基礎不生影響，附此敘明。
三、論罪科刑之理由：
(一)按行為後法律有變更者，適用行為時之法律。但行為後之法
    律有利於行為人者，適用最有利於行為人之法律，刑法第2
    條第1項定有明文。被告行為後，刑法業於94年2月2日修正
    公布，於95年7月1日施行，查：修正前刑法第33條第5款
    關於罰金之定義規定為「銀元1元以上」，修正後則提高為
    「新臺幣1,000元以上，以百元計算之」；依修正前刑法
    第41條第1項前段規定，易科罰金之折算標準，係以銀元1元
    以上3元以下折算1日（依罰金罰鍰提高標準條例廢止前第2
    條規定，就其原定數額提高為100倍折算1日，即銀元100、
    200、300元折算1日，換算成新臺幣即300、600、900元折算
    1日）。該規定修正後，易科罰金之折算標準則係以新臺幣
    1,000、2,000、3,000元折算1日。又修正後之刑法刪除第
    55條關於牽連犯之規定。綜合比較新舊法有關罰金、易科罰
    金及牽連犯之規定，修正後之規定並非較有利於被告，依刑
    法第2條第1項之規定，應適用行為時之法律，即適用修正前
    刑法之規定。
(二)核被告己○○、甲○○及壬○○所為，均係犯刑法第278條
    第1項之重傷害罪及第302條第1項之剝奪行動自由罪。所犯2
    罪具有方法結果之牽連關係，應從一重之重傷害罪處斷；被
    告陳淑佩所為係犯刑法第277條第1項之幫助傷害罪，並依正
    犯之刑減輕之。公訴意旨於論罪科刑欄雖未就剝奪行動自由
    罪論述，惟於起訴事實欄業已論及，且與重傷害罪有裁判上
    一罪之關係，自應由本院併予審理。又公訴意旨雖認被告己○○係犯教唆重傷害罪，惟如前所述，被告己○○於本案犯
    罪過程居於主導地位，除有共同犯意聯絡外，復有逼迫被告
    陳淑佩約出被害人之行為分擔，故被告己○○應屬於本案重
    傷害罪之正犯，而非教唆犯。而被告己○○、甲○○及壬○○3人有犯意聯絡及行為分擔，均為共同正犯。又被告壬○○於警詢中雖曾以秘密証人之身分為警詢筆錄，惟觀諸警詢
    筆錄之日期為94年5月間，而當時該案為國防部中部地方軍
    事法院檢察署以殺人未遂案件偵辦中，而國防部中部地方軍
    事法院檢察署於94年12月7日始為不起訴處分，並於95年1月
    間移送台灣嘉義地方法院檢察署，此有國防部中部地方軍事
    法院檢察署卷宗可稽。故被告壬○○於94年5月間警詢時以
    秘密証人之身分為陳述時，不可能得到台灣嘉義地方法院檢
    察署檢察官之同意，而有證人保護法第14條第1項之減輕或
    免除其刑規定之適用，併予敘明。審酌被告己○○因其前妻
    即被告陳淑佩與被害人辛○○發生婚外情，竟基於重傷害之
    犯意，指揮其小弟即被告甲○○及壬○○等人準備兇器俟機
    傷害，嗣於逼迫被告陳淑佩電話邀約被害人出面，即指揮被
    告甲○○等人以砍斷被害人右手手指並灑以鹽巴之兇殘手段
    ，報復被害人，嗣於砍斷手指後並將手指帶離現場，惡性至
    為重大。被告己○○於本案居於主導及指揮之地位，犯案後
    猶意圖卸責，惡性重大，應予量處有期徒刑8年；甲○○聽
    命於己○○之指揮，並召集被告壬○○等人負責執行，執行
    報復之手段兇殘，應予量處有期徒刑7年；被告壬○○聽命
    於甲○○之指揮，負責駕駛車輛，共同犯案，惟考量其於警
    詢中尚有悔悟之意，並供出被告甲○○，雖事後翻供意圖卸
    責，惟情節較被告甲○○為輕等情，應予判處有期徒刑6年
    。而被告陳淑佩雖情有可憫，惟在仍有自由意志之下，卻懼
    於被告己○○之逼迫，基於幫助普通傷害之犯意，邀約被害
    人出面，因而致被害人遭砍傷，雖於警詢時業已坦承，惟事
    後為迴護被告己○○而翻供等情，量處有期徒刑5月。至於
    未扣案之手銬1副、菜刀1把、西瓜刀2把、黑色手槍1枝，依
    前揭論述，係被告等人攜往現場犯案之兇器，應係被告甲○○等所有，供犯罪所用之物，自堪認定。雖經被告等拋棄，
    惟尚難認為已毀棄滅失，仍然依法沒收。至於起訴事實雖敘
    及之黑色手槍1枝，惟該槍究竟是否為真槍，有無殺傷力等
    情，尚無証據可資証明，本於罪疑唯輕之法則，尚無槍砲彈
    藥刀械管制條例之適用，惟如果成罪與前揭重傷害罪亦具有
    裁判上1罪之關係，爰不另為無罪之諭知。
據上論斷，應依刑事訴訟法第299條第1項前段、刑法第28條、第
278條第1項、第302條第1項、第55條、第277條第1項、第30條第
2項、第38條第1項第2款、第2條第1項，修正前刑法第41條第1項
前段，修正前罰金罰鍰提高標準條例第2條，現行法規所定貨幣
單位折算新台幣條例第2條，刑法施行法第1條之1第1項、第2項
前段，判決如主文。
本案經檢察官陳志川到庭執行職務
中　　華　　民　　國　　96　　年　　2 　　月　　6　　日
                  刑事第三庭    審判長法　官　陳仁智
                                      法  官  鄭雅文
                                      法  官  黃義成
以上正本證明與原本無異。
如不服本判決，應於判決送達後10日內，向本院提出上訴狀。
中　　華　　民　　國　　96　　年　　2 　　月　　6　　日
                                  　　書記官　侯麗茹
附錄法條：
中華民國刑法第278條第1項：
使人受重傷者，處五年以上十二年以下有期徒刑。
中華民國刑法第302條第1項：
私行拘禁或以其他非法方法，剝奪人之行動自由者，處五年以下
有期徒刑、拘役或三百元以下罰金。
中華民國刑法第277條第1項
傷害人之身體或健康者，處三年以下有期徒刑、拘役或一千元以
下罰金。
